【裁判字號】    95,訴,984
【裁判日期】    950621
【裁判案由】    偽造文書等
【裁判全文】
臺灣桃園地方法院刑事判決               95年度訴字第984號
公  訴  人  臺灣桃園地方法院檢察署檢察官
被      告  甲○○
上列被告因偽造文書等案件，經檢察官提起公訴（94年度偵字第
14460 號），被告於準備程序進行中，就被訴事實為有罪之陳述
，本院告知其簡式審判程序之旨，聽取當事人意見後，裁定由受
命法官獨任依簡式審判程序審理，並判決如下：
    主  文
甲○○連續行使變造公文書，足以生損害於公眾，處有期徒刑壹
年陸月。緩刑伍年。
    事  實
一、甲○○原係財團法人桃園縣私立怡德養護中心（下稱怡德中
    心）籌備處主任，負責該中心營建之相關事宜。其明知怡德
    中心所有坐落桃園縣龍潭鄉○○○段65-5、65-6、66-4地號
    土地，前於民國87年10月間，即先後向臺灣土地銀行股份有
    限公司（下稱臺灣土地銀行）石門分行設定最高限額抵押新
    臺幣（下同）3,240 萬元、3,600 萬元、1,920 萬元，並各
    貸得2,700 萬、3,000 萬元、1,600 萬元，且已向桃園縣大
    溪地政事務所辦妥抵押權設定登記，而依據「內政部推展社
    會福利服務補助作業要點」之規定，申請單位如有以其房屋
    、土地設定抵押向金融機構貸款者，將不予補助，惟因資金
    籌措不易，於知悉內政部訂有上開補助要點後，為使怡德中
    心順利成立，竟仍意圖為怡德中心之不法所有，基於行使變
    造公文書及詐欺取財之概括犯意，先於89年10月17日，向桃
    園縣大溪地政事務所申請上揭地號土地之土地登記謄本，再
    於90年初某日，將各該土地登記謄本上「他項權利部分」剪
    去後加以影印，變造屬公文書之各該土地登記謄本，將該影
    本交予不知情之秘書蔡亞雯，使之另行影印8 份，並於其上
    核蓋「與正本相符」之章戳，及曾概括授權、惟就上開過程
    並不知情之怡德中心名義負責人楊敏盛之印章後，附於申請
    補助計畫書中，持以向內政部申請補助而行使之，致內政部
    審核人員誤認上開土地皆無設定抵押，符合補助規定，而予
    以核准補助建築物新建工程4,950 萬元，並先後於91年12月
    4 日、92年5 月28日、92年9 月30日、93年1 月8 日、93年
    2 月19日，隨工程進度各撥款7,231,936 元（共計36,159,6
    80元），而詐得該補助款，致生損害於桃園縣大溪地政事務
    所及內政部核准推展社會福利補助作業之正確性。其後，甲
    ○○於93年1 月間，復承前犯意，以同上手法，將於92年2
    月26日向桃園縣桃園地政事務所申請坐落桃園縣龍潭鄉○○
    ○段65-6、66-4地號土地（同地段65-5地號土地之抵押權，
    已於90年10月間塗銷）之土地登記謄本加以變造影印後，交
    由不知情之蔡亞雯影印8 份，附於申請補助計畫書中，再於
    92年初某日，持向內政部申請補助款，又致內政部審核人員
    誤以為符合規定，而核准補助開辦照護設施、設備採購共2,
    862 萬元，亦足生損害於桃園縣桃園地政事務所及內政部核
    准推展社會福利補助作業之正確性，嗣因內政部人員發覺上
    情，未再核撥上揭補助款予怡德中心，而未詐得此部分款項
    。
二、案經法務部調查局桃園縣調查站移送臺灣桃園地方法院檢察
    署檢察官偵查起訴。
    理  由
一、上開犯罪事實，業據被告甲○○於警詢、檢察官訊問及本院
    審理時（見偵查卷第10至13、230 、231 、237 、238 頁；
    本院卷第18、19、22、33、34頁）坦承不諱，核與證人蔡亞
    雯於警詢、檢察官訊問時（見偵查卷第33、34、231 、232
    頁），證述被告指示其核蓋「楊敏盛」、「與正本相符」於
    變造之土地登記謄本影本上，並將之附於補助計畫書之過程
    ；證人楊敏盛於警詢時（見偵查卷第26、27頁），證述其授
    權被告全權處理之事實；證人即桃園縣大溪地政事務所登記
    課課長陳玲瑛於警詢時（見偵查卷第40至42頁），證述桃園
    縣龍潭鄉○○○段地號65-5、65-6號之土地係經分割而來，
    他項權利部分應與被分割之土地他項權利標示相同，均有抵
    押權設定，而被告持向內政部申請補助之桃園縣龍潭鄉○○
    ○段地號65-5、65-6、66-4號土地之土地登記謄本，均經變
    造等情節，均相吻合，並有內政部90年3 月1 日臺（90）內
    中社字第9076199 號函（見偵查卷第144-1 、145 頁）、內
    政部93年1 月16日內授中社字第0930788904號函（見偵查卷
    第147 頁）、經變造之桃園縣龍潭鄉○○○段地號65-5、65
    -6、66-4號土地之土地登記謄本（89年10月17日申請）及桃
    園縣龍潭鄉○○○段地號65-6、66-4號土地之土地登記謄本
    （92年2 月26日申請）（見偵查卷第49至53頁）、89年度財
    團法人桃園縣私立怡德養護中心內政部補助建築物計畫申請
    書（見偵查卷第117 至119 頁）、財團法人桃園縣私立怡德
    養護中心內政部92年度推展社會老人福利服務開辦設施設備
    費計畫書（見偵查卷第137 至141 頁）、臺灣土地銀行石門
    分行石放字第0940000201號函（見偵查卷第15頁）、臺灣土
    地銀行石門分行石放字第0940000269號函（見偵查卷第18頁
    ）、桃園縣龍潭鄉○○○段地號65-5、65-6、66-4號土地異
    動索引、異動清冊資料（見偵查卷第55至67、69、70、72至
    85頁）、90年1 月、91年1 月、92年1 月之內政部推展社會
    福利服務補助作業要點（見偵查卷第174 至226 頁）各1 份
    在卷可稽，足認被告之自白與事實相符。本案事證明確，應
    依法論科。
二、按影本與原本可有相同之效果，如將原本予以影印後，將影
    本之部分內容竄改，重加影印，其與無制作權人將其原本竄
    改，作另一表示其意思者無異，應成立變造文書罪（最高法
    院73年臺上字第3885號判例要旨參照），是被告以上開手法
    申請內政部核撥補助款，核其所為，係犯刑法第216 條、第
    211 條之行使變造公文書罪、刑法第339 條第1 項之詐欺取
    財罪。其變造公文書之低度行為，為高度行使行為所吸收，
    不另論罪。被告利用不知情之成年人蔡亞雯為前述犯行，係
    間接正犯。又被告先後2 次行使變造公文書及詐欺取財既、
    未遂行為間，均時間緊接，手段相同，顯係基於概括犯意為
    之，應論以連續犯，並加重其刑。其所犯行使變造公文書及
    詐欺取財2 罪間，有手段、目的之牽連關係，則應依刑法第
    55條之規定，從較重之行使變造公文書罪處斷。爰審酌被告
    身為知識份子，以行使變造公文書之手段向內政部詐得共計
    36,159,680元之補助，金額甚高，惟所得均係用於興建養護
    中心（內政部係隨工程進度核實撥款），動機、目的尚屬良
    善，現並已離職，有怡德中心95年6 月6 日怡敏字第950305
    13號函文1 份附卷可稽（見本院卷第27頁），未見有中飽私
    囊情形，且被告自始坦承犯行，事後怡德中心亦已將補助款
    全數歸還，犯後態度尚佳，暨其犯罪之手段、所生危害等一
    切情狀，量處如主文所示之刑。另被告前均未曾受有期徒刑
    以上刑之宣告，有臺灣高等法院被告前案紀錄表1 份在卷足
    憑，其因一時失慮，未循正確程序申請補助，致罹刑章，經
    此偵審教訓及科刑之判決後，當知所警惕，且被告有正當職
    業，其所以為上開犯行，亦非因一己私利，應無再犯之虞，
    本院認被告前開所受宣告之刑以暫不執行為適當，併予宣告
    緩刑5 年，以啟自新。至變造之桃園縣龍潭鄉○○○段地號
    65-5、65-6、66-4號土地之土地登記謄本各9 份（89年10月
    17日申請），及變造之桃園縣龍潭鄉○○○段地號65-6、66
    -4號土地之土地登記謄本各9 份（92年2 月26日申請），因
    被告已使用在怡德中心之申請補助計畫書內，並持交內政部
    行使之，均非屬被告所有，而無諭知沒收之問題，併此敘明
    。
據上論斷，應依刑事訴訟法第273 條之1 、第299 條第1 項前段
，刑法第56條、第216 條、第211 條、第339 條第1 項、第55條
、第74條第1 款，罰金罰鍰提高標準條例第1 條前段，判決如主
文。
本案經檢察官古慧珍到庭執行職務。
中    華    民    國    95    年    6     月    21    日
                  刑事第十庭    法  官  許炎灶
以上正本證明與原本無異。
如不服本判決，應於判決送達後10日內向本院提出上訴狀（應附
繕本），上訴於臺灣高等法院。
                                書記官  文巧雲
中    華    民    國    95    年    6     月    26    日
附錄本案論罪科刑法條：第216 條、第211 條、第339 條第1 項
。
中華民國刑法第216條(行使偽造變造或登載不實之文書罪)
行使第二百十條至第二百十五條之文書者，依偽造、變造文書或
登載不實事項或使登載不實事項之規定處斷。
中華民國刑法第211條(偽造變造公文書罪)
偽造、變造公文書，足以生損害於公眾或他人者，處一年以上七
年以下有期徒刑。
中華民國刑法第339條(普通詐欺罪)
意圖為自己或第三人不法之所有，以詐術使人將本人或第三人之
物交付者，處五年以下有期徒刑、拘役或科或併科一千元以下罰
金。
以前項方法得財產上不法之利益或使第三人得之者，亦同。
前二項之未遂犯罰之。


司法院資訊處製作；財團法人民間司法改革基金會備份。
